---
title: "[GER] Technische Entscheidungen"
author: "Thomas von Allmen"
date: "`r Sys.Date()`"
output: rmarkdown::html_vignette
vignette: >
  %\VignetteIndexEntry{Technische Entscheidungen}
  %\VignetteEngine{knitr::rmarkdown}
  %\VignetteEncoding{UTF-8}
---

```{r setup, include = FALSE}
knitr::opts_chunk$set(
  collapse = TRUE,
  comment = "#>"
)
```


# Übersicht

In diesem Dokument werden die Gründe für technische Entscheide festgehalten. Viele Probleme sind bereits von klugen 
Köpfen gelöst worden. Wo immer möglich sollten Packages von Drittpersonen genützt werden. Dabei ist aber zu beachten 
das eine umfassende Dokumenation, gute Test Coverage und eine breite Nutzung des Packages vorhanden ist.


# Verwendete gesprochene Sprachen

Code, Datenfelder Bezeichnung, Kommentare im Code und somit die automatische generierte API Dokumentation werden in 
(gebrochenem) Englisch geschrieben. Längere Texte und begleitende Dokumentationen in Deutsch. 


# Style Guide

Für eine konsistente und kohärente Code Basis ist die Einhaltung eines Code Style Guide unverzichtbar. Zudem erlaubt 
dies den Einsatz von einem Code Linter zur automatischen Qualitätskontrolle. Für dieses Projekt wird der 
[tidyverse styleguide](http://style.tidyverse.org/) verwendet. [Styler](http://styler.r-lib.org/) und 
[lintr](https://github.com/jimhester/lintr)[^1] können zur Unterstützund des Anwender installiert werden.


# Versionskontrolle und Distribution

Für die Versionkontrolle wird Git verwendet. RStudio hat eingebauten Support. Das Package wird auf github unter 
[Ostluft/rOstluft](https://github.com/Ostluft/rOstluft) gehostet. Daten für Tests und Beispiele sind in unter 
[Ostluft/rOstluft.data](https://github.com/Ostluft/rOstluft.data) zu finden. Dies erlaubt die Distribution mit 
Hilfe der devtools:

```{r eval=FALSE}
#install.packages("devtools")
devtools::install_github("Ostluft/rOstluft")
```

Das Package auf CRAN zu veröffentlichen ist ein relativ aufwendiger 
[Prozess](http://kbroman.org/pkg_primer/pages/cran.html), und wird aufs Erste verzichtet. 


# Encoding

Alle Daten werden als UTF-8 abgelegt. Dies wird in Zukunft viel Ärger und Frustrationen ersparen. 


# Importieren von strukturierten Daten

Eine der Herausforderung beim importieren von Textdateien ist die Verwendung der korrekten Codierung. Die Input Dateien 
werden meistens nicht in utf-8 vorliegen sondern vermutlich in einer [ISO 8859](https://en.wikipedia.org/wiki/ISO/IEC_8859) 
oder in einer [Windows Code Page](https://en.wikipedia.org/wiki/Windows_code_page) Variante. Folglich muss eine Konversion 
nach utf-8 erfolgen.

Die Funktion [fread](https://www.rdocumentation.org/packages/data.table/versions/1.11.8/topics/fread) des Packages
[data.table](https://www.rdocumentation.org/packages/data.table) ist die schnellste Funktione (ca. 2x schneller als die readr 
Funktionen und ca. 20x schneller als die R base Funktionen[^2]) konvertiert aber den Input nicht nach utf-8:

> encoding: default is "unknown". Other possible options are "UTF-8" and "Latin-1". Note: it is not used to re-encode 
> the input, rather enables handling of encoded strings in their native encoding.

Das gleiche gilt für die Funktion [read.table](https://www.rdocumentation.org/packages/utils/versions/3.5.1/topics/read.table) 
im Basis Package utils:

> There are two approaches for reading input that is not in the local encoding. If the input is known to be UTF-8 or Latin1, 
> use the encoding argument to declare that. If the input is in some other encoding, then it may be translated on input. The 
> fileEncoding argument achieves this by setting up a connection to do the re-encoding into the current locale. Note that on 
> Windows or other systems not running in a UTF-8 locale, this may not be possible.

Das Package [readr](https://readr.tidyverse.org/index.html) unterstützt via dem [locale](https://readr.tidyverse.org/articles/locales.html) 
Argument hingegen die automatische Konvertierung nach utf-8:

> All readr functions yield strings encoded in UTF-8.

Aus diesem Grund werden für alle read Operationen von Textdateien die entsprechenden Funktionen aus dem readr Package verwendet.


# OOP 

Aus historischen Gründen gibt es in R mehrere Klassentypen (S3, S4, RC, R6)[^3][^4]. Für unsere Zwecke eignet sich die 
[R6](https://cran.r-project.org/web/packages/R6/vignettes/Introduction.html) Implementation. Dies erlaubt uns die für eine 
Ablage notwendigen Konfigurationen und Funktionen in einem Objekt zu vereinigen. 
Alternativ kann ein reiner Prozeduraler Stil genutzt werden, in dem die notwendigen Angaben für einen store (Pfad, Zugangsdaten, etc) 
in einem Objekt gehalten werden und dieses Objekt immer als Argument einer Funktion übergeben wird.

Vorteile OOP:

* Erlaubt Referenzierung Semantik (kann auch ein Nachteil sein)
* Nur eine Überprüfung des store Arguments notwendig beim Instanzieren der Klasse, bei Prozeduralen Stil muss dies bei jedem 
  Methodenaufruf erfolgen
* Bessere strukturierung und abstraktion des Codes, einfachere Wartbarkeit.
* Konstruktor und vorallem Dekonstruktor Funktionen. Dies erlaubt eine saubere Initialisierung und Freigabe von Ressourcen 

Nachteile OOP:

* Schlechterer Support in der IDE und Tools:
  - Autovervollständigung für Klassenmethoden nur wenn eine Klasseninstanz mit dem Namen der Variablen im Globalen Environment ist
  - [Debugging von R6 Methoden](https://r6.r-lib.org/articles/Debugging.html) ist aufwendiger, da RStudio keine Haltepunkte innerhalb 
    der Methode zulässt.
  - Erstellung von [Roxygen Dokumentationen für R6 Klassen](https://github.com/r-lib/R6/issues/3) ist hart.


# Dokumentation

[Roxygen2](https://cran.r-project.org/web/packages/roxygen2/vignettes/roxygen2.html) erlaubt das Erzeugen von Dokumentation 
aus Inline Kommentars im Quellcode. Diese werden direkt in RStudio eingebunden, bzw. in das R Hilfesystem. 
Mit Hilfe von [Vignetten](http://r-pkgs.had.co.nz/vignettes.html) können Tutorials, Beispiele oder weitergehende Erläuterungen 
dem Package hinzugefügt werden.
Werden diese zwei Werkzeuge benützt kann relativ einfach mit [pkgdown](http://pkgdown.r-lib.org/articles/pkgdown.html) eine 
statische Webseite generiert werden.


# tidyverse

> The tidyverse is an opinionated collection of R packages designed for data science. 
> All packages share an underlying design philosophy, grammar, and data structures. 

Grundsätzlich sollten die Packages aus der tidyverse Sammlung benützt werden. Die Packages sind in der Regel gut 
dokumentiert, bzw. man findet Hilfe im Internet auf [StackOverflow](https://stackoverflow.com/questions/tagged/tidyverse) 
oder dem Forum der [RStudio Community](https://community.rstudio.com/).
Die [RStudio Cheat Sheets](https://www.rstudio.com/resources/cheatsheets/) bieten einen guten Überblick der Funktionalitäten 
der einzelnen Packages. 
Des weiteren entsprechen die Interfaces der Funktionen modernen Programmierstandards und abstrahieren einige R Eigenheiten.


# Zugriffe auf das Dateisystem

Arbeiten mit dem Dateisystem erfolgt mit dem Package [fs](https://fs.r-lib.org/index.html). Hauptgrund ist wieder die 
saubere Konvertierung von und nach utf-8 von allen Inputs und Ausgaben. Die R Base Funktionenen benützen das Systemencoding.


# Inspirationen / RPackages die nützlich sein könnten

Hier eine Sammlung von Links die bei der Implementation als Inspiration dienen können, bzw. interessante Standpunkte 
vertreten:

## storr

Das Package [storr](http://richfitz.github.io/storr/) ist ein einfacher Objekt Cache implementiert als Key-Value Store. 
Leider eignet er sich nicht direkt als Basis für unser Vorhaben, aber hier kann man sicher das eine oder andere Konzept 
übernehmen oder in später für die [Memoisation](http://richfitz.github.io/storr/articles/external.html#memoisation) von 
grösseren Abfragen nutzen. Oder bei der Verarbeitung der Input Daten könnte er als einfacher Speicher für ein Job Result
Log verwendet werden. 


## drake

Mit [drake](https://ropensci.github.io/drake/) lassen sich Abläufe planen. Der Clou dabei ist, dass Zwischenresultate 
memosiert werden und Prozesse parallisiert werden können. Dies ist zwar für die Erstellung und Pflege des Datensatz 
nur bedingt interessant, für spätere automatisierte Auswertungen es nützlich werden.


## data.table vs dplyr

Der Hauptunterschied zwischen [data.table](https://github.com/Rdatatable/data.table/wiki) und 
[dplyr](https://dplyr.tidyverse.org/) ist, dass data.table Updates per Reference erlaubt, während bei dplyr der Input immer 
als [Immutable Object](https://en.wikipedia.org/wiki/Immutable_object) behandelt wird. Dies ermöglicht data.table gewisse 
Aufgaben massiv schneller zu verarbeiten. Allerdings ist für unsere Datengrösse Performance nicht die grösste Sorge. Der Syntax 
von dplyr ist mehr expressiv und somit verständlicher. Auf Stackoverflow hat es eine Interessante 
[Diskussion](https://stackoverflow.com/questions/21435339/data-table-vs-dplyr-can-one-do-something-well-the-other-cant-or-does-poorly?rq=1) 
zu dem Thema mit Beiträgen von beiden Authoren der jeweiligen Packages.


##  Dokumentieren der R6 Klassen

Ein Nachteil von der Nutzung von R6 Klassen ist, dass die Dokumentierung mit Roxygen nicht gerade unkompliziert ist. Einige Links zu 
Beispielen findet man in diesem Github Issue: [Documenting R6 classes with and without roxygen2](https://github.com/r-lib/R6/issues/3)


## Logging

Für automatisierte Prozesse ist auf eine Form von Logging nicht zu verzichten. Im [ReadMe des Package loggit](https://github.com/ryapric/loggit) 
findet man eine gute Einführung zum Thema loggen unter R. Unter anderem auch Links zu anderen R Packages.


## tsibble, zoo, xts

Das Arbeiten mit Zeitreihen ist nichts neues und es existieren einige Packages die sich diesen Aspekten beschäftigen:

* [Tsibble](https://github.com/tidyverts/tsibble) 
* [zoo](https://www.rdocumentation.org/packages/zoo/versions/1.8-3)
* [xts](https://github.com/joshuaulrich/xts)


## openair

Die Daten sollten sich nahtlos in das Package [openair](https://github.com/davidcarslaw/openair) überführen lassen. Dieses Package ist auf 
Luftqualität Auswertungen spezialisiert und enthält viele nützliche Funktionen.


## Programming with dplyr

Vignette über die Parametrisierung von [dplyr Funktionen](https://cran.r-project.org/web/packages/dplyr/vignettes/programming.html):

> Most dplyr functions use non-standard evaluation (NSE). This is a catch-all term that means they don’t follow the usual R rules 
> of evaluation. Instead, they capture the expression that you typed and evaluate it in a custom way.
> [...]
> Unfortunately these benefits do not come for free. There are two main drawbacks:
> 
> * Most dplyr arguments are not referentially transparent. That means you can’t replace a value with a seemingly 
>   equivalent object that you’ve defined elsewhere.
> * dplyr code is ambiguous. Depending on what variables are defined where.
> 
> Fortunately, dplyr provides tools to overcome these challenges. They require a little more typing, but a small amount of 
> upfront work is worth it because they help you save time in the long run.





[^1]: Aktuell muss die Dev Version von Github installiert werden, damit das RStudio Addin funktioniert.

[^2]: https://github.com/tidyverse/readr/blob/master/README.md#alternatives

[^3]: [OO field guide](http://adv-r.had.co.nz/OO-essentials.html)

[^4]: [Creating Classes in R: S3, S4, R5 (RC), or R6? [closed](https://stackoverflow.com/a/27219203)





